【裁判字號】    91,訴,1417
【裁判日期】    920915
【裁判案由】    偽造文書等
【裁判全文】
臺灣高雄地方法院刑事判決                        九十一年度訴字第一四一七號
    公  訴  人  臺灣高雄地方法院檢察署檢察官
    被      告  甲○○
                丁○○
右列被告等因偽造文書等案件，經檢察官提起公訴（九十年度偵字第一三一六○號、
九十一年度偵緝字第二九四號），本院判決如左：
    主  文
甲○○連續意圖為自己不法之利益，以無線方式盜用他人電信設備通信，處有期徒刑
陸月，如易科罰金，以參佰元折算壹日。「中華電信股份有限公司行動電話業務申請
書」上之原用戶簽章欄所偽造之「乙○○」印文陸枚，及新客戶簽章欄所偽造之「乙○○」印文貳拾柒枚均沒收。
丁○○共同行使偽造私文書，足以生損害於他人，處有期徒刑參月，如易科罰金，以
參佰元折算壹日。「中華電信股份有限公司行動電話業務申請書」上之原用戶簽章欄
所偽造之「乙○○」印文陸枚，及新客戶簽章欄所偽造之「乙○○」印文參枚均沒收
。
    事  實
一、甲○○於民國八十九年十一月間某日（起訴書載為十二月間某日），明知丙○○
    （另行簽分偵辦）所交付之乙○○身分證一枚係來路不明之贓物（於八十九年十
    一月份間某日，在屏東縣里港鄉○○路一一九之四六號旁遭竊），另乙○○之印
    章一顆亦係偽刻之印章，惟因受丙○○之要求，而圖以上開乙○○之證件辦理行
    動電話使用，竟仍予收受之，甲○○於收受後，即先另與丁○○共同基於意圖為
    自已不法所有及偽造文書之犯意聯絡，於八十九年十一月二十八日，冒用乙○○
    之名義，在中華電信股份有限公司（下稱中華電信公司）行動電話業務申請書上
    之原用戶簽章欄及新客戶簽章欄（申請書格式不同），就其中原用戶簽章欄偽蓋
    乙○○之印文六枚（一式三聯）、新客戶簽章欄偽蓋乙○○之印文三枚，而偽造
    屬於私文書性質之上開行動電話業務申請書三份，並將上開之乙○○之身分證、
    偽造之行動電話業務申請書各三份等資料，共同與丁○○攜至中華電信股份有限
    公司旗山營運處，推由丁○○交由不知情之該公司職員辦理門號而行使之，致使
    中華電信公司承辦人員誤以為係乙○○本人申請行動電話門號而陷於錯誤，核發
    交付門號為0000000000、0000000000、00000000
    00號之行動電話門號卡各一張（即ＳＩＭ卡）予丁○○，足生損害於乙○○本
    人及中華電信公司對於行動電話通信、收費管理之正確性，丁○○於取得上開三
    張ＳＩＭ卡後，旋即將之交付於丙○○。又甲○○復承接上開與丙○○共同意圖
    為自已不法所有及偽造文書之犯意聯絡，單獨一人分別於下列時間，再前往華電
    信股份有限公司旗山營運處申請下列門號：（一）八十九年十二月四日；（二）
    同年十二月十四日；（三）同年十二月二十日；（四）八十九年十二月某日（詳
    細日期被告已不復記憶），分別在中華電信股份有限公司行動電話業務申請書上
    之新用戶簽章欄偽蓋乙○○之印文二十四枚（一式三聯），而偽造屬於私文書性
    質之行動電話業務申請書八份，交由不知情之該公司職員辦理門號而行使之，致
    使中華電信公司承辦人員誤以為係乙○○本人申請行動電話門號而陷於錯誤，分
  別核發交付門號為（一）0000000000、0000000000號；（
    二）0000000000、0000000000、0000000000號
    ；（三）0000000000、0000000000號；（四）00000
    00000號之行動電話門號卡各一張予甲○○，均足生損害於乙○○本人及中
    華電信公司對於行動電話通信、收費管理之正確性，而甲○○於取得上開八張Ｓ
    ＩＭ卡後，除其中門號0000000000號ＳＩＭ卡留供已用外，其餘均交
    予丙○○，甲○○於取得上開ＳＩＭ卡後，即基於為自已不法利益之概括犯意，
    自八十九年十二月十七日起至同年十二月二十四日止，在不詳地點，以撥打上開
    門號加以行使之方式，盜用中華電信公司之相關通信設備與他人通訊，致使中華
    電信公司陷於錯誤，誤以為係合法之使用權人乙○○使用該行動電話門號而提供
    通訊服務，並將甲○○使用之通訊費用列入名義上租用名義人乙○○之帳單，因
    而獲取免費使用行動電話通訊之財產上不法利益，共計新臺幣（下同）二萬六千
    四百五十五元。嗣於八十九年十二月二十四日，因乙○○收受中華電信公司所寄
    發之電信費收據後，因而查覺有異，始發覺上情。
二、案經屏東縣警察局里港分局報請臺灣屏東地方法院檢察署檢察官呈請臺灣高等法
    院檢察署檢察長核轉臺灣高雄地方法院檢察署檢察官偵查起訴。
    理  由
一、訊據被告甲○○及丁○○固坦承有於右揭時、地分持乙○○之身分證及偽刻之印
    章申請上開行動電話門號ＳＩＭ卡，另被告甲○○並將0000000000號
    ＳＩＭ卡留供已用，且共撥打電話費用二萬六千四百五十五元之事實，惟均矢口
    否認有何偽造文書及詐欺之犯意，甲○○辯稱：是丙○○拿給伊的，伊不知道身
    分證是假的。丙○○拿乙○○的證件說這是他朋友的，問伊要不要辦卡，叫伊拿
    去辦云云；丁○○則辯以：是伊和甲○○一起去辦。身分證、印章是甲○○拿給
    伊的，是丙○○拿給甲○○的，甲○○跟伊說這是伊哥哥的云云。經查：
（一）上開被告二人所坦承之事實，復有分別記載被告二人為委託人之中華電信股份
      有限公司鳳山營運處行動電話業務申請書共十一份、中華電信股份有限公司鳳
      山營運處電費收據十張附卷可證，應堪認屬真實。
（二）被告二人雖分別辯稱均不知情云云，惟查：
  １、本件被害人乙○○之身分證及印章之來源，係丙○○交由被告甲○○所取得乙
      事，已據被告甲○○、丁○○二人多次陳明在卷，雖證人丙○○於本院審理時
      證稱並無此事等語，惟關於此部分之事實，被告二人前後所供均屬相符，尚無
      何明顯歧異或不合之處，反之，證人丙○○因此事涉其是否為本案之共同正犯
      ，對此實難求其確為真實之證述，是自應以被告二人上開相符之供稱為可採，
      故該乙○○之身分證係證人丙○○所交付之事實，堪可認定，準此，被告甲○○既非自乙○○本人取得該身分證及印章，且依被告甲○○歷次於偵審程序中
      所稱，可知證人丙○○並非係專門為他人辦理申請行動電話之業者，則其突然
      自證人丙○○處收受該身分證及印章，並經證人丙○○指示前往大量辦理行動
      電話ＳＩＭ卡使用，如此反於常情之做法，被告甲○○是否如其所稱毫不知情
      ，實足令人懷疑。
  ２、且依八十九年十一月二十八日二人最初前往辦理申請門號時，被告丁○○前往
      所填寫之申請書所示，其中0000000000號門號所填載之申請書，除
      客戶名稱、生日、身分證號、客戶戶籍地址確係與乙○○之資料相符外，另帳
      單地址係記載為「高雄縣美濃鎮○○路○段二七一號」、而聯絡電話為「00
      －0000000」，此依被告丁○○於偵查中所供（九十年度偵字第一三一
      六○號偵查卷第六八頁），及證人丙○○於本院審理所證（刑事卷第一五五頁
      ），可知該「00－0000000」電話確係屬證人丙○○家中之電話無誤
      ，則倘若確係乙○○要申請行動電話使用，何以該聯絡電話會填載上開「00
      －0000000」為丙○○家中所有之電話，被告丁○○於申請上開行動電
      話門號卡時，為何會毫無查覺而未生疑慮，故是否如被告丁○○所稱其毫不知
      情，亦令人懷疑。
  ３、再被告甲○○前往申請前開行動電話門號時，就其中門號000000000
      0號、0000000000號、0000000000號、0000000
      000號、0000000000號之申請書上，聯絡電話亦均係記載為其所
      使用之「0000000」號，業據被告甲○○自承在卷，則如同前述，更可
      證其應非毫不知情才是。
  ４、另審之被告甲○○所持有於八十九年十二月四日申請之0000000000
      門號後，於同年十二月十七日起至十二月二十四日止僅七日，即撥打高達二萬
      六千四百五十五元之電信費用以觀，倘若其無為自已不法利益之意圖，應不致
  會於短期內即撥打如此大量之電話，是其辯稱其毫不知情云云，不足採信。
      綜上所述，足徵被告二人前開所辯，均屬事後空言避就推諉卸責之詞，殊無可
      採。從而，本件事證已臻明確，被告犯行洵堪認定，應依法論科。
二、按電信法第五十六條第一項規定所謂「盜用他人電信設備通信」，不於以盜拷他
    人行動電話之序號、內碼等資料於自己之手機內為盜用之唯一方式，其他諸如：
    利用他人住宅內之有線電話，盜打他人電話為通信行為，或在住宅外之電話接線
    箱內盜接，或意圖為自己不法之所有，竊取他人之行動電話手機，進而為盜打通
    信行為，或僅以使用竊盜之意思，擅取他人之行動電話手機為盜打通信之行為，
    不一而足，皆成立本罪。又電信法第五十六條第一項之罪，以意圖為自己或第三
    人不法之利益，使用有線、無線或其他電磁方式，盜接或盜用他人電信設備通信
    者為要件。本罪之處罰詐得免繳電信通信費用之不法利益規定，乃刑法詐欺得利
    之特別法，依特別法優於普通法之原則，毋庸再論以詐欺得利罪，合先敘明（最
    高法院八十八年一月十九日八十八年度第一次刑事庭會議決議參照）。是被告甲○○明知乙○○之身分證係屬來路不明之贓物，竟仍予以收受，並持上開身分證
    分別與被告丁○○或單獨一人持偽造之申請書前往辦理門號，因此詐得上開ＳＩ
    Ｍ卡，核被告甲○○此部分所為係犯刑法第三百四十九條第一項之收受贓物罪、
    同法第二百十六條、第二百十條之行使偽造私文書罪及第三百三十九第一項之詐
    欺取財罪，而被告丁○○係犯刑法第二百十六條、第二百十條之行使偽造私文書
    罪及第三百三十九第一項之詐欺取財罪。另被告甲○○詐得免繳通信費用之不法
    利益，係犯電信法第五十六條第一項之盜用他人電信設備通信罪，不另涉犯刑法
    第三百三十九條第二項詐欺得利罪，公訴人漏未斟酌此點，尚有未洽，惟其基本
    事實同一，本院自應予審理，並變更起訴法條。被告二人與證人丙○○就上開八
    十九年十一月二十八日行使偽造私文書及詐欺取財犯行部分，被告甲○○與證人
    丙○○就上開八十九年十二月四日、同年十二月十四日、同年十二月二十日、同
    年十二月某日之行使偽造私文書及詐欺取財犯行部分均有犯意之聯絡及行為之分
    擔，均為共同正犯。又渠等二人於行動電話申請書上偽造印文之行為，應係偽造
    私文書之部分行為，而其偽造私文書後持以行使，其偽造之低度行為為行使之高
    度行為所吸收，均不另論罪。另被告二人於八十九年十一月二十八日、同年十二
    月四日、十二月十四日、十二月二十日以單一行使偽造私文書之犯意，以「乙○○」名義分別申請三、二、三、二支行動電話門號，均係屬單一犯意之接續行為
    ，為單純一罪。被告甲○○先後多次行使偽造私文書、詐欺取財及免費撥打電話
    之犯行，時間緊接，方法相同，均係觸犯構成要件相同之罪，顯均係基於概括犯
    意為之，均應依連續犯規定論以一罪，並加重其刑。再被告甲○○所犯上開收受
    贓物罪、行使偽造私文書罪、詐欺取財罪及連續盜用他人電信設備通信罪間，被
    告丁○○所犯上開行使偽造私文書罪、詐欺取財罪間，均有方法結果之牽連關係
    ，被告甲○○部分應從一重之連續盜用他人電信設備通信罪，被告丁○○部分則
    應從一重行使偽造私文書罪。至被告甲○○收受乙○○身分證之收受贓物犯行，
    公訴意旨雖未論及，惟此部分與起訴之部分有牽連犯之裁判上一罪關係，另被告
    甲○○申請0000000000號行動電話門號卡之犯行，公訴意旨雖亦未論
    及，但與其所指於八十九年十二月四日申請0000000000行動電話門號
    卡之犯行有實質上單純一罪之關係已如前述，而就被告二人詐欺取得十一張ＳＩ
    Ｍ卡財物部分，公訴意旨亦未論及，惟此部分與起訴之部分有牽連犯之裁判上一
    罪關係，均為起訴效力所及，本院自均應併予審判。爰審酌被告二人冒用他人名
    義申辦電話，已造成被害人生活及心理上之極大困擾，行為均有不該，另被告甲○○更多次申請，且並撥打通訊費用達二萬六千四百五十五元，又被告二人於犯
    後猶飾詞圖卸，態度不佳，至今仍無悔意等一切情狀，分別量處如主文所示之刑
    。又按九十年一月四日修正，同年月十日經總統公布施行，同年月十二日生效之
    刑法第四十一條第一項規定：「犯最重本刑為五年以下有期徒刑以下之刑之罪，
    而受六個月以下有期徒刑或拘役之宣告，因身體、教育、職業、家庭之關係或其
    他正當事由，執行顯有困難者，得以一元以上三元以下折算一日，易科罰金。但
    確因不執行所宣告之刑，難收矯正之效，或難以維持法秩序者，不在此限。」，
    而易科罰金事項係關於執行之事項，與罪刑之輕重無涉，自應尊重制定新法之精
    神，一律適用新法，不生新舊法比較之問題，被告二人行為後刑法第四十一條第
    一項既已修正公布，本件自應依修正後之現行刑法第四十一條第一項前段之規定
    諭知易科罰金之折算標準，附此敘明。至上開十一支門號之「中華電信股份有限
    公司行動電話業務申請書」上之原用戶簽章欄所偽造之「乙○○」印文六枚，及
    新客戶簽章欄所偽造之「乙○○」印文二十七枚，應依刑法第二百十九條之規定
    ，宣告沒收之。另上開十一張行動電話ＳＩＭ卡，並未扣案，顯然業已滅失，為
    免將來執行之困難，爰均不另為沒收之諭知，併此敘明。
三、公訴意旨另以：被告甲○○另連續盜用0000000000號、000000
    0000號、0000000000號、0000000000號、00000
    00000號、0000000000號、0000000000號、0000
    000000號、0000000000號門號卡，共計詐取免付通話費用達三
    萬六千九百三十七元，因認被告甲○○另涉犯電信法第五十六條第一項之盜用他
    人電信設備通信罪嫌云云（公訴人誤載為涉犯刑法第三百三十九條第二項之詐欺
    得利罪）。然查：
（一）按犯罪事實應依證據認定之，無證據不得推定其犯罪事實，刑事訴訟法第一百
      五十四條定有明文；又事實之認定應憑證據，如未能發現相當證據，或證據不
      足以證明，自不能以推測或擬制之方法，以為裁判基礎（最高法院四十年台上
      字第八六號判例參照）。
（二）本件公訴人雖指述被告甲○○有上開連續盜用他人電信設備通信罪之犯行，惟
      對於何以被告甲○○會涉犯此部分犯行卻未見說明，審之起訴書所載，公訴人
      應係以上開行動電話ＳＩＭ卡既為被告甲○○與同案被告丁○○或單獨一人所
      申請，則上開行動電話顯係被告甲○○所撥打而為之推論，雖此推論並非無據
      ，然並非一定，是被告甲○○是否確有撥打上開電話，尚待證據加以認定。
（三）然依被告丁○○於本院審理時所供稱，其於八十九年十一月二十八日所申請之
      三支行動電話ＳＩＭ卡皆係由丙○○拿走（刑事卷第五三頁）之情以觀，則其
      中公訴人所指稱之0000000000、0000000000號行動電話
      是否為被告甲○○所使用已非無疑。
（四）再如前述，本件被告二人所涉之犯行，並非僅係渠等二人所為，且依二人於本
      院審理時所供，顯然證人丙○○係基於本案件主導者之地位，衡以被告甲○○
      既已坦承使用其中一支電話，則對於是否有使用其他公訴人所指述其他之行動
      電話門號卡，衡情應無對此有說謊之必要才是，互核被告丁○○前開所供，被
      告甲○○此部分所稱尚堪採信。
      揆諸前開要旨說明，本院自不能以推測或擬制之方法為裁判基礎，既不能證明
      被告此部分之犯罪，本應就此部分為被告無罪之諭知，惟公訴人認此部分與前
      開論罪科刑之部分有連續犯之裁判上一罪關係，爰均不另為無罪之諭知，併此
      敘明。
據上論斷，應依刑事訴訟法第二百九十九條第一項前段、第三百條，電信法第五十六
條第一項，刑法第十一條前段、第二十八條、第五十六條、第二百十六條、第二百十
條、第三百三十九條第一項、第三百四十九條第一項、第五十五條、第二百十九條、
第四十一條第一項前段，罰金罰鍰提高標準條例第二條，判決如主文。
本案經檢察官王柏敦到庭執行職務。
中      華      民      國      九十二      年      九    月    十五    日
                                  臺灣高雄地方法院刑事第十庭
                                      法  官  楊  宗  翰
右正本證明與原本無異。
如不服本判決，應於判決送達後十日內，向本院提出上訴狀。
                                      書記官  陳  怡  真
中      華      民      國      九十二      年      九    月    十九    日
附錄論罪科刑法條：
中華民國刑法第二百一十條 (偽造變造私文書罪)
偽造、變造私文書，足以生損害於公眾或他人者，處五年以下有期徒刑。
中華民國刑法第二百一十六條 (行使偽造變造或登載不實之文書罪)
行使第二百十條至第二百十五條之文書者，依偽造、變造文書或登載不實
事項或使登載不實事項之規定處斷。
電信法第五十六條
意圖為自己或第三人不法之利益，以有線、無線或其他電磁方式，盜接或
盜用他人電信設備通信者，處五年以下有期徒刑，得併科新台幣一百五十
萬元以下罰金。
意圖供自己或第三人盜接或盜用他人電信設備通信，而製造、變造或輸入
電信器材者，處一年以上七年以下有期徒刑，得併科新台幣三百萬元以下
罰金。意圖供第三人盜接或盜用他人電信設備通信，而販賣、轉讓、出租
或出借電信器材者，亦同。
意圖供自己或第三人犯罪之用而持有前項之電信器材者，處三年以下有期
徒刑，得併科新台幣五十萬元以下罰金。
第一項及第二項之未遂犯罰之。


司法院資訊處製作；財團法人民間司法改革基金會備份。
